臺北高等行政法院判決
　　　　　　　　　　　　　　　　　　 95年度訴字第01884號
　　　　　　　　　　　　　　　.
原　　　告　甲○○○○○○
被　　　告　基隆市稅捐稽徵處
代　表　人　乙○○（處長）
訴訟代理人　丙○○
　　　　　　丁○○
　　　　　　陳彩鳳
上列當事人間因娛樂稅事件，原告不服基隆市政府中華民國95年
4月3日基府行法壹字第0950029872號訴願決定，提起行政訴訟。
本院判決如下：
　　主  文
原告之訴駁回。
訴訟費用由原告負擔。
　　事  實
一、事實概要：
    原告於基隆市○○區○○路303巷13號1樓，經營資訊休閒業
    等業務，設置電腦供人遊戲娛樂，收取費用，經被告機關按
    查定課徵每月娛樂稅，原告申請以自動報繳方式核課娛樂稅
    ，經被告機關民國（下同）94年11月2日基稅消貳字第09400
    34428 號函否准其申請。原告不服，提起訴願遭決定駁回，
    遂提起本件行政訴訟。
二、兩造聲明：
　　(一)原告聲明求為判決：1.訴願決定、原處分均撤銷；並請求
                          判命被告機關應作成准予原告以自
                          動報繳方式課徵娛樂稅之行政處分
                          。
                        2.訴訟費用由被告負擔。
　　(二)被告聲明求為判決：1.駁回原告之訴。
                        2.訴訟費用由原告負擔。
三、兩造之爭點：被告機關否准原告以自動報繳方式核課娛樂稅
                之申請，是否適法？
　　(一)原告主張之理由：
      1.娛樂稅稽徵依娛樂稅法第9 條規定係以代徵人自動報繳
        為原則，例外則須待「經營方式特殊或營業規模狹小」
        者，才適用「查定」之課徵方式。被告機關未先核定原
        告是否該當經營方式特殊者或營業規模狹小者，再據以
        依法核定可按「查定」方式進行課徵，原處分自始即逕
        自以核定稅額方式課徵娛樂稅，明顯違反法定稽徵方式
        與原則，更有違基隆市娛樂稅徵收細則第9條規定：「
        娛樂業因經營方式特殊或營業規模狹小者，得由主管稽
        徵機關核定以查定方式課徵。」所規範「核定以查定方
        式課徵」之「先核定而後才能查定」法定程序，因此本
        件原處分未經上述法定程序自始逕行核定稅額，顯係不
        合法之處分。
      2.依娛樂稅法，代徵人自動報繳是義務亦是權利，被告剝
        奪原告自動報繳權係限制人民，依法須有法律明文授權
        ，本件查無其法律依據。
      3.查娛樂稅法並無明文訂定「經營方式特殊或營業規模狹
        小」之審認標準或要件，被告係執行機關，無權自行設
        限，恣意認定。
      4.本件須以帳簿憑證供被告查核，並經被告賜准，才可以
        自動報繳，然查娛樂稅法全無是項法規，故顯係被告有
        人為設限，更有自行立法之嫌。
      5.查核帳簿憑證係屬所得稽查範疇，應走自動報繳事後查
        帳行為，不應為自動報繳事前核准與否之要件，因此被
        告有不依法行政之況，更有違娛樂稅法所規定以自動報
        繳為原則之立法精義。
      6.帳簿憑證通過被告查核者，是否就能保證其不會違法逃
        漏稅？未通過者是否代表其一定違法漏稅？二者無一定
        關係，因此本件凸顯被告之核准設限，無法理可據。況
        娛樂稅法亦明定有不為代徵或短徵、匿報之違法漏稅處
        罰規定，故原處分是有可議。
      7.台北市稅捐稽徵處自92年4月份起，即依娛樂稅法第9條
        全面改按自動報繳方式報繳娛樂稅，敬請參酌。
　　(二)被告主張之理由：
      1.按「娛樂稅，就左列娛樂場所、娛樂設施或娛樂活動所
        收票價或收費額徵收之…… 6、撞球場、保齡球館、高
        爾夫球場及其他提供娛樂設施供人娛樂者。」「娛樂稅
        之納稅義務人為出價娛樂之人。娛樂稅之代徵人，為娛
        樂場所、娛樂設施或娛樂活動之提供人或舉辦人。」，
        「娛樂稅代徵人每月代徵之稅款，應於次月10日前填用
        自動報繳書繳納。但經營方式特殊或營業規模狹小經主
        管稽徵機關查定課徵者，由稽徵機關填發繳款書，限於
        送達後10日內繳納。」分別為娛樂稅法第2條第1項第6
        款、同法第3條及第9條所明定。次按「營業人提供營業
        場所及電腦設備採收費方式供人使用，其具有娛樂性者
        ，應依娛樂稅法第2條第1項第6 款『其他提供娛樂設施
        供人娛樂』之規定課徵娛樂稅」為財政部90年6月6日台
        財稅字第 0900453769號函所明釋。再按「前2項小規模
        營業人，指第11條、第12條所列各業以外之規模狹小，
        平均每月銷售額未達財政部規定標準而按查定課徵營業
        稅之營業人。」，「本法稱小規模營業人，指規模狹小
        ，交易零星，每月銷售額未達使用統一發票標準之營業
        人。」分別為加值型及非加值型營業稅法第13條第3 項
        規定及加值型及非加值型營業稅施行細則第9 條所規定
        ，又按「訂定營業人使用統一發票銷售標準為平均每月
        新台幣20萬元。」亦為財政部75年7月12日台財稅第752
        6254號函核釋。
      2.查原告於基隆市○○區○○路303巷13號1樓，經營資訊
        休閒業等業務，設置電腦供人遊戲娛樂，收取費用，依
        經濟部公司行號營業項目代碼表明定『資訊休閒業係指
        提供特定場所及電腦資訊設備，以連線方式擷取網路資
        源或以非連線方式結合資料儲存裝置，供不特定人從事
        遊戲娛樂之營利事業』，被告依首揭娛樂稅法及財政部
        函釋規定，出價娛樂人為娛樂稅之納稅義務人，而原告
        為娛樂場所、娛樂設施之提供人即有代徵娛樂稅之義務
        ，當屬無誤。又另向財政部台灣省北區國稅局七堵稽徵
        所查得原告94年1 月至10月每期（2個月1期）申報營業
        人銷售額與稅額每期銷售額均未超過20萬元，此有申報
        書（按年度）查詢資料附原處分卷第22頁為憑，顯原告
        營業場規模狹小，交易零星，當屬首揭娛樂稅法規定之
        小規模營業人，經被告按娛樂稅法第9 條但書規定查定
        課徵原告每月應代徵娛樂稅，於法並無不合。
      3.查財政部90年11月編訂之「娛樂稅稽徵作業手冊」第2
        章第2節自動報繳陸、作業說明1規定：「凡經營娛樂場
        所娛樂設施或娛樂活動，其會計制度健全者，得申請核
        准採用自動報繳方式課徵娛樂稅。」，又依據稅捐稽徵
        機關管理營利事業會計帳簿憑證辦法第2 條規定，凡實
        施商業會計法之營利事業，均應設置帳簿。原告訴稱本
        件須以帳簿憑證供被告查核，並經被告賜准才可以自動
        報繳然查娛樂稅法全無是項法規，指稱被告有人為設限
        ，更有自行立法之嫌，顯然原告誤解。原告於94年9 月
        13日收文之娛樂業開業（變更）代徵娛樂稅款申請書備
        考欄載明「請核寄自動報繳申報書，俾備申報使用」，
        經被告以94年9 月19日基稅消貳字第0940029304號函請
        原告攜帶商號印章、負責人私章及94年帳簿憑證等資料
        至本處供查核，原告並未補正，被告遂分別以94年10月
        3基稅消貳字第0940031187號函及94年11月2日基稅消貳
        字第0940034428號函通知原告，尚未補正及審核前，仍
        依娛樂稅法第9 條規定按月查定課徵娛樂稅，而否准原
        告申請以自動報繳方式核課娛樂稅，被告依財政部訂定
        之作業規定辦理，於法並無違誤。
      4.又原告稱查核帳簿屬所得稽查範疇，應是自動報繳事後
        查帳行為，不應為自動報繳事前核准與否之要件，帳簿
        憑證通過被告查核者，是否就能保證其不會違法逃漏稅
        …云等，依據稅捐稽徵機關管理營利事業會計帳簿憑證
        辦法第2 條規定，凡實施商業會計法之營利事業，均應
        設置帳簿，又依財政部訂頒「娛樂稅稽徵作業手冊」規
        定，會計制度健全者，得核准採自動報繳方式課徵娛樂
        稅，原告未提示足證其會計制度健全及可供被告覈實查
        核之相關帳冊憑證，被告無可供勾稽其營業情形與自動
        報繳是否確實之相關資料，又如提示帳簿憑證通過查核
        者，被告可勾稽查核報繳稅款有無不正常之情形，一旦
        有異常則列為重點稽查對象，原告不為提供可供查核帳
        冊憑證，顯難證明原告有符合自動報繳之要件，無關是
        否逃漏稅捐，是以原告訴稱各節均為辯飾之詞，顯為無
        理由亦不足採信。
      5.原處分係依法核處並無不合，本件訴訟之提起無理由，
        請駁回以維稅政。
　　理  由
一、本件被告代表人原為王興平，訴訟中變更為乙○○，業據被
    告新任代表人提出承受訴訟狀聲明承受訴訟，核無不合，應
    予准許。
二、按「娛樂稅，就左列娛樂場所、娛樂設施或娛樂活動所收票
    價或收費額徵收之……6 、撞球場、保齡球館、高爾夫球場
    及其他提供娛樂設施供人娛樂者。」、「娛樂稅之納稅義務
    人為出價娛樂之人。娛樂稅之代徵人，為娛樂場所、娛樂設
    施或娛樂活動之提供人或舉辦人。」、「娛樂稅代徵人每月
    代徵之稅款，應於次月10日前填用自動報繳書繳納。但經營
    方式特殊或營業規模狹小經主管稽徵機關查定課徵者，由稽
    徵機關填發繳款書，限於送達後10日內繳納。」分別為娛樂
    稅法第2 條第1 項第6 款、同法第3 條及第9 條所明定。又
    財政部90年6 月6 日台財稅字第0900453769號函釋：「營業
    人提供營業場所及電腦設備採收費方式供人使用，其具有娛
    樂性者，應依娛樂稅法第2 條第1 項第6 款『其他提供娛樂
    設施供人娛樂』之規定課徵娛樂稅」；次按「前2 項小規模
    營業人，指第11條、第12條所列各業以外之規模狹小，平均
    每月銷售額未達財政部規定標準而按查定課徵營業稅之營業
    人。」、「本法稱小規模營業人，指規模狹小，交易零星，
    每月銷售額未達使用統一發票標準之營業人。」分別為加值
    型及非加值型營業稅法第13條第3 項規定及加值型及非加值
    型營業稅施行細則第9 條所規定；又財政部75年7 月12日台
    財稅第752 6254號函釋：「訂定營業人使用統一發票銷售標
    準為平均每月新台幣20萬元。」
三、本件原告於基隆市○○區○○路303 巷13號1 樓，經營資訊
    休閒業等業務，設置電腦供人遊戲娛樂，收取費用，經被告
    機關按查定課徵每月娛樂稅，原告申請以自動報繳方式核課
    娛樂稅，經被告機關於94年11月2 日以基稅消貳字第09400
    34428 號函否准其申請。原告不服，提起訴願遭決定駁回，
    循序起訴意旨略以：被告機關未先核定原告是否該當經營方
    式特殊者或營業規模狹小者，再據以依法核定可按「查定」
    方式進行課徵，自始逕自以核定稅額方式課徵娛樂稅，並無
    法律依據，明顯違反法定稽徵方式與原則，更有違基隆市娛
    樂稅徵收細則第9 條規定，顯非合法；且娛樂稅法並無明文
    訂定「經營方式特殊或營業規模狹小」之審認標準或要件，
    被告係執行機關，無權自行設限，恣意認定；因此被告之核
    准設限，並無法理可據，況台北市稅捐稽徵處自92年4 月份
    起，即依娛樂稅法第9條 全面改按自動報繳方式報繳娛樂稅
    ，爰請判決如聲明云云。
四、查原告於基隆市○○區○○路303 巷13號1 樓，經營資訊休
    閒業等業務，設置電腦供人遊戲娛樂，收取費用，此為原告
    所不爭，並有基隆市政府營利事業登記證、統一發證變更登
    記申請書等附原處分卷內可稽，自堪認定。依經濟部公司行
    號營業項目代碼表明定『資訊休閒業係指提供特定場所及電
    腦資訊設備，以連線方式擷取網路資源或以非連線方式結合
    資料儲存裝置，供不特定人從事遊戲娛樂之營利事業』；依
    首揭娛樂稅法及財政部函釋規定，出價娛樂人為娛樂稅之納
    稅義務人，而原告為娛樂場所、娛樂設施之提供人，即有代
    徵娛樂稅之義務。本件爭點為原告向被告機關申請以自動報
    繳方式核課娛樂稅，被告機關認與規定未合，予以否准，是
    否適法？
五、依上揭娛樂稅法第9 條規定，娛樂稅代徵人每月代徵之稅款
    ，應於次月10日前填用自動報繳書繳納，但經營方式特殊或
    營業規模狹小經主管稽徵機關查定課徵者，由稽徵機關填發
    繳款書，限於送達後10日內繳納；是娛樂稅代徵人每月代徵
    方式，原則固採自動報繳方式，惟如屬經營方式特殊或營業
    規模狹小，則以查定課徵方式為之；次查娛樂稅法並未就「
    營業規模狹小」為定義，稅捐稽徵機關參照同屬稅捐稽徵相
    關法令之上揭加值型及非加值型營業稅法第13條第3 項規定
    及加值型及非加值型營業稅施行細則第9 條規定，以其規模
    狹小，平均每月銷售額未達財政部規定標準（即每月銷售額
    未達使用統一發票標準之營業人；參酌財政部75年7 月12日
    台財稅第752 6254號函釋規定營業人使用統一發票銷售標準
    為平均每月20萬元。），據以認定「營業規模狹小」，尚屬
    可採。本件經被告機關向財政部台灣省北區國稅局七堵稽徵
    所查得原告94年1 月至10月每期（2 個月1 期）申報營業人
    銷售額與稅額每期銷售額均未超過20萬元（每期銷項總額至
    多僅5 萬餘元），此有申報書（按年度）查詢資料附原處分
    卷第22頁可稽。被告機關於審理中已補充說明，認定原告營
    業場規模狹小，交易零星，屬首揭娛樂稅法規定之小規模營
    業人之依據，依娛樂稅法第9 條但書規定，被告機關否准原
    告申請以自動報繳方式核課娛樂稅，並無不合。
六、次查原告向被告機關申請以自動報繳方式核課娛樂稅，被告
    機關以94年11月2 日基稅消貳字第0940034428號函，否准原
    告所請，該函說明2 載明「…故本案在尚未補正及審核，仍
    依娛樂稅法第9 條規定以經營方式特殊按月查定課徵娛樂稅
    。」顯已表明否准原告自動報繳之申請；上揭原處分函說明
    3 ，固另援引財政部90年11月編訂之「娛樂稅稽徵作業手冊
    」第2 章第2 節自動報繳陸、作業說明1 規定：「凡經營娛
    樂場所娛樂設施或娛樂活動，其會計制度健全者，得申請核
    准採用自動報繳方式課徵娛樂稅。」及稅捐稽徵機關管理營
    利事業會計帳簿憑證辦法、所得稅法第21條第1 項等規定，
    告知原告如已依該規定設置帳簿記載，得申請採用自動報繳
    方式課徵娛樂稅等情；惟此乃被告機關告明原告經查定課徵
    後，嗣後擬申請改按自動報繳方式之前提要件；尚難執此謂
    原處分恣意認定，違反法定稽徵方式與原則。至原告另主張
    台北市稅捐稽徵處自92年4 月份起，即依娛樂稅法第9 條全
    面改按自動報繳方式報繳娛樂稅云云；此乃其他地區稅捐稽
    徵機關之另案稽徵作為，要與本件無涉。
七、綜上所述，原告起訴論旨，並非可採。被告機關否准原告以
    自動報繳方式核課娛樂稅之申請，並無違誤，訴願決定予以
    維持，亦無不合，原告訴請撤銷，並請求判命被告機關應作
    成准予原告以自動報繳方式課徵娛樂稅之行政處分，為無理
    由，應予駁回。
八、兩造其餘主張陳述，於判決結果不生影響，無庸一一論列，
    併予敘明。
據上論結，本件原告之訴為無理由，爰依行政訴訟法第98條第3項
前段，判決如主文。
中　　華　　民　　國　　96　　年　　3　　月　　15　　日
                  第六庭審判長法  官   林文舟
                              法  官　 闕銘富
                              法  官　 許瑞助
上為正本係照原本作成。
如不服本判決，應於送達後20日內，向本院提出上訴狀並表明上
訴理由，如於本判決宣示後送達前提起上訴者，應於判決送達後
20日內補提上訴理由書（須按他造人數附繕本）。
中　　華　　民　　國　　96　　年　　3　　月　　15　　日
                              書記官   吳芳靜
